臺灣新竹地方法院行政訴訟判決
109年度交字第161號
原      告  王銘源
被      告  交通部公路總局新竹區監理所                                      設新竹縣○○鎮○○路○段00號
代  表  人  吳季娟
訴訟代理人  吳靜宜
上列當事人間交通裁決事件，原告不服民國109年8月3日竹監新
四字第51-GCH632267號違反道路交通管理事件裁決，提起行政訴
訟，本院判決如下：
    主  文
原告之訴駁回。
訴訟費用新臺幣叁佰元由原告負擔。
   事實及理由
一、程序事項：
（一）原告起訴時，被告交通部公路總局新竹區監理所代表人為
      黃萬益，訴訟繫屬中，於民國110年6月4日由吳季娟繼任
      為代表人，並經其聲明承受訴訟，核無不合，應予准許。
（二）本件因屬不服被告所為道路交通管理處罰條例（下稱道交
      條例）第8條之裁決而提起撤銷訴訟，依行政訴訟法第237
      條之7規定，不經言詞辯論，逕行裁判，合先敘明。
二、事實概要：
　　原告於民國109年6月14日12時33分許，駕駛其所有車牌號碼
    0000-00號自用小客車（下稱系爭汽車），行經臺中市西屯
    區中彰快速公路14公里處時，經民眾以行車紀錄器錄影採證
    後，檢具向臺中市政府警察局第六分局（下稱舉發機關）檢
    舉，舉發機關認原告有「行駛快速公路未依規定變換車道」
    之違規行為而掣製開立第GCH632267號舉發違反道路交通管
    理事件通知單。嗣原告向被告提出申訴，經被告函詢舉發機
    關後，認為違規屬實，被告於109年8月3日以竹監新四字第5
    1-GCH632267號違反道路交通管理事件裁決書（下稱原處分
    ），裁處原告罰鍰新臺幣（下同）3000元，並記違規點數1
    點。原告對原處分不服，提起本件行政訴訟。
三、本件原告主張：
　　因為中午艷陽高照，因車子是多年車，車燈強度較弱，因為
    光線關係，讓他人認為變換車道未打方向燈呢？變換車道時
    (到了該車道)，就立刻將燈源關閉了…等。原處分顯有不當
    ，並聲明：原處分撤銷，訴訟費用由被告負擔。
四、被告則答辯略以：　　
    案經臺中市警察局第六分局於109年7月21日以中市警六分交
    字第1090092414號函復表示，本案係民眾檢舉案件，經檢視
    影像發現旨揭車輛於109年6月14日12時33分，行經本市西屯
    區中彰快速道路14K處時，變換車道未依規定使用方向燈，
    爰逕行製單舉發；至本件原告以前詞辯稱，然經檢視檢舉影
    像得見原告車輛於切換車道時確實未顯示方向燈，另依原告
    車輛3年內之定期檢驗車輛畫面顯示，原告車輛車燈亮度並
    無原告所稱車燈強度不足之情形，復按一般經驗法則，縱使
    系爭車輛車燈強度較不足，如有打方向燈，應可從影像中判
    斷出來，然由檢舉影像內容得見，原告車輛於該路段之加速
    車道變換至外側車道時，未依規定使用方向燈變換車道，原
    告違規事實灼然可見，並聲明：原告之訴駁回。　
五、本院之判斷：
  ㈠按道交條例第33條第1項第4款規定，汽車行駛於高速公路、
    快速公路或設站管制之道路，不遵使用限制、禁止、行車管
    制及管理事項之管制規則而有未依規定變換車道行為者，處
    汽車駕駛人3,000元以上6,000元以下罰鍰。同條例第63條第
    1 項第1 款復規定：「汽車駕駛人有下列各款所列條款之一
    者，除依原條款處罰鍰外，並予記點：一、有第33條第1 項
    、第2 項、…，各記違規點數一點。」；高速公路及快速公
    路交通管制規則（下稱管制規則）第11條第2款復規定：「
    汽車在行駛途中，變換車道或超越前車時，應依標誌、標線
    、號誌指示，並不得有下列情形：…二、未依規定使用方向
    燈。…」復依違反道路交通管理事件統一裁罰基準表規定，
    違反道路交通管理處罰條例第33條第1 項第4 款之規定未依
    規定變換車道者，如係小型車，於期限前繳納或聽候裁決者
    ，處罰鍰3,000元，並記違規點數1 點。
  ㈡次按，高速公路及快速公路交通管制規則第1條規定：「本規
    則依道路交通管理處罰條例第33條之規定訂定之。」，違反
    道路交通管理事件統一裁罰基準及處理細則第1條規定：「
    本細則依道路交通管理處罰條例第92條第4項規定訂定之。
    」，第2條第1、2項規定：「處理違反道路交通管理事件之
    程序及統一裁罰基準依本細則之規定辦理。」，「前項統一
    裁罰基準，如附件違反道路交通管理事件統一裁罰基準表…
    」，道路交通標誌標線號誌設置規則第1 條亦規定：「本規
    則依道路交通管理處罰條例第4 條第3 項規定訂定之。」，
    核以上規定，係基於母法之授權而訂定，且其內容並未抵觸
    母法，被告據以適用，於法並無不法，合先敘明。
  ㈢經查，上開事實概要欄所述之事實，除下述爭點外，為兩造
    所不爭執，並有舉發違反道路交通管理事件通知單、申訴書
    、檢舉違規案件明細、臺中市警察局第六分局109年7月21日
    中市警六分交字第1090092414號函、原處分書等在卷可稽，
    應認屬實。則本件之爭點應為：原告是否有「行駛快速公路
    未依規定變換車道」之行為？茲論述如下。
  ⒈原告雖以前揭情詞置辯，惟前開舉發影片，經本院當庭勘驗
    ，結果如下：「影像時間2020/06/14 12：33：48系爭車輛
    行駛於加速車道上，該車左側路面繪設槽化線及穿越虛線；
    影像時間2020/06/14 12：33：54系爭車輛行駛於加速車道
    上並準備駛入外側車道，未見該車顯示左邊方向燈；影像時
    間2020/06/14 12：33：55系爭車輛行駛於加速車道，其車
    身左側已進入外側車道上，該車道後方駛來一部藍色小貨車
    ，系爭車輛繼續行駛至車身完全進入外側車道，均未見該車
    顯示左邊方向燈。」，此有110年7月22日調查證據筆錄附卷
    可參。依上開勘驗內容，足可認定原告確有自加速車道切換
    至左側之外側車道時，未依規定使用方向燈之客觀違規事實
    。
  ⒉至原告雖主張因為中午艷陽高照，因車子是多年車，車燈強
    度較弱，因為光線關係，讓他人認為變換車道未打方向燈云
    云，然於當庭勘驗卷附光碟及由卷附錄影光碟所擷取之採證
    照片所示（見本院卷第111-113頁），違規當時雖系白天，
    但並未有光線強烈導致原告所有之車輛車燈顯示不明顯之情
    況，況縱若有原告所主張之車燈強度較弱之情況，原告車輛
    於變換車道前後仍應有些許異狀可資辨識，然比對原告車輛
    於變換車道前後，其車輛後方之尾燈及方向燈均無任何差別
    ，此外，依卷附原告定期檢驗車輛之照片顯示（見本院卷第
    99-109頁），於檢驗之際，原告車輛之車燈亮燈狀況並無燈
    光不足之情況，故原告上開主張，尚屬無據。
六、綜上所述，原告於前揭時、地，駕駛系爭汽車，確有「行駛
    快速公路未依規定變換車道」之違規行為，洵屬明確。從而
    ，被告依道路交通管理處罰條例第33條第1項第4款、第63條
    第1項第1款及違反道路交通管理事件統一裁罰基準表之規定
    ，以原處分裁罰原告罰鍰3000元，並記違規點數1點，核無
    違法或不當之處，原告猶執前詞指摘上開原處分不當，訴請
    撤銷原處分上開處分，為無理由，應予駁回。
七、本件判決基礎已臻明確，兩造其餘之攻擊防禦方法及訴訟資
    料經本院斟酌後，核與判決不生影響，無一一論述之必要，
    併予敘明。
八、本件第一審裁判費為300元，應由原告負擔，爰確定第一審
    訴訟費用額如主文第3項所示。
據上論結，本件原告之訴為無理由，依行政訴訟法第237條之7、
第237條之8第1項、第98條第1項前段，判決如主文。
中　　華　　民　　國　　110 　年　　10　　月　　6 　　日
                  行政訴訟庭  法  官  李毓華
以上正本係照原本作成。　　　　　　　　　
如不服本判決，應於判決送達後20日內，向本院提出上訴狀並表
明上訴理由（原判決所違背之法令及其具體內容或依訴訟資料可
認為原判決有違背法令之具體事實），其未載明上訴理由者，應
於提出上訴後20日內向本院補提理由書（上訴狀及上訴理由書均
須按他造人數附繕本，如未按期補提上訴理由書，則逕予駁回上
訴），並應繳納上訴裁判費新臺幣750元。
中　　華　　民　　國　　110 　年　　10　　月　　7 　　日
                              書記官  劉文倩